臺灣高等法院臺中分院刑事判決
109年度上易字第962號
上  訴  人  
即  被  告  周明憲



上列上訴人因竊盜等案件，不服臺灣臺中地方法院108年度易字
第3232號中華民國109年5月12日第一審判決（起訴案號：臺灣臺
中地方檢察署108年度偵字第17787號），提起上訴，本院判決如
下：
    主  文
上訴駁回。
    犯罪事實
一、○○○（經原審判處有期徒刑3月確定）於民國108年4月18日16
    時50分許，騎駛向不知情之○○○所借用之車牌號碼000-000號
    普通重型機車搭載周明憲，於同日19時30分許，行經臺中市
    ○○區○○路0段000號之○○戰車公園旁，見由○○○使用而為其配
    偶○○○所有停放路旁之車牌號碼0000-00號自用小客車無人看
    顧，周明憲與○○○即基於共同意圖為自己不法之所有之犯意
    聯絡，由○○○騎車在場把風，周明憲下車行竊。周明憲另基
    於縱使將汽車門鎖鑰匙孔損壞亦不違背其本意之不確定故意
    ，先以不明方式打開該小客車駕駛座旁之車門鎖後，再以不
    詳方式啟動電門，竊得該小客車供己代步使用，致該車車門
    鎖(起訴書及原審均誤為電門)鑰匙孔毀損，足以生損害於○○
    ○及其配偶○○○。其等得手後，即由周明憲駕駛該小客車搭載
    ○○○前往○○，於翌日（19日）凌晨駕駛返回○○，並於同日凌
    晨5時23分許，將該車棄置在臺中市○區○○○路0段00號對面空
    地，返回臺中市○區○○路○段城市經典公寓大廈住處。嗣經○○
    ○發現本件小客車遭竊後報警處理，經警調閱周邊道路監視
    錄影畫面後，於同日22時許，在上開棄車地點發現上開自用
    小客車（已發還），而循線查獲上情。
二、案經○○○訴由臺中市政府警察局○○分局移送臺灣臺中地
    方檢察署檢察官偵查起訴。
    理    由
一、被告以外之人於審判外之言詞或書面陳述，除法律有規定者
    外，不得作為證據；又被告以外之人於審判外之陳述，雖不
    符合同法第159條之1至第159條之4之規定，但經當事人於審
    判程序同意作為證據，法院審酌該言詞陳述或書面陳述作成
    時之情況，認為適當者，亦得為證據。當事人、代理人或辯
    護人於法院調查證據時，知有第159條第1項不得為證據之情
    形，而未於言詞辯論終結前聲明異議者，視為有前項之同意
    ，刑事訴訟法第159條第1項及第159條之5分別定有明文。本
    案以下由檢察官所提出而採為判決基礎之證據，其性質屬被
    告以外之人於審判外之陳述而屬傳聞證據者，檢察官於本院
    準備程序及審判程序，均表示沒有意見，同意作為證據使用
    ；上訴人即被告周明憲(下稱被告)則僅指同案被告○○○於警
    詢之供述因為吃藥、喝醉才認罪，並不可採等語，而爭執證
    明力(見本院卷第221至222頁、第375頁)，本院審酌上開傳
    聞證據作成時之情況，核無違法取證及證明力明顯過低之瑕
    疵，為證明犯罪事實所必要，亦認為以之作為證據為適當，
    得逕依同法第159條之5規定作為證據。又傳聞法則乃對於被
    告以外之人於審判外之言詞或書面陳述而為之規範。本判決
    以下引用之非供述證據，無刑事訴訟法第159條第1項規定傳
    聞法則之適用，經本院於審判時依法踐行調查證據程序，與
    本案待證事實具有自然之關聯性，且無證據證明係公務員違
    法所取得，依法自得作為證據。
二、訊據被告否認有何竊盜、毀損等犯行，辯稱：同案被告○○○
    有吃精神藥，在警局因為吃藥、喝醉酒而亂認罪，他在原審
    交互詰問時，也說沒有看到我偷車，我也沒有駕駛贓車載他
    ，我只有經過案發現場附近，並沒有偷車云云。經查：
(一)車牌號碼0000-00號自用小客車係告訴人○○○使用而為其配偶
    ○○○所有，於108年4月18日19時25分許停放在臺中市○○區○○
    路0段000號之○○戰車公園旁空地，嗣於同日21時42分許經告
    訴人發現失竊，並於翌(19)日3時22分許向警報案，於同日2
    2時許即經警在臺中市○區○○○路0段00號對面空地尋獲，該車
    啟動電門鑰匙孔已遭破壞等情，業經告訴人於警詢證述明確
    （見偵卷第113至119頁），並有尋獲照片、臺中市政府警察
    局車輛協尋電腦輸入單、臺中市政府警察局車輛尋獲電腦輸
    入單、贓物認領保管單、車輛詳細資料報表（見偵卷第127
    、137、139、141、143頁）、刑案現場勘察報告（見核交卷
    第33至44頁）等在卷可稽，此部分事實首堪認定。
(二)同案被告○○○①於警詢時證稱：我騎駛車牌號碼000-000號普
    通重型機車搭載被告至○○戰車公園，由被告前往竊取車牌號
    碼0000-00號自用小客車。之後被告駕駛該車載我前往○○市○
    ○路附近找其父親，回○○後，被告於108年4月19日5時23分許
    ，將該車棄置在臺中市○○○路與○○街口附近，該地點離我們
    當時居住之地方很近，所以我們就步行回家。我與被告沒有
    間隙或糾紛等語（見偵卷第91至98頁）；②於偵訊時證稱：
    我於警詢所述均實在，我是載被告前往○○牽車等語（見偵卷
    第207頁）；③於原審審判時證稱：我曾經借用○○○的機車載
    被告去○○的公園，我在那邊讓他下車。我有搭被告駕駛的車
    輛前往○○找被告之父親，過去馬上就回○○，並沒有在那裡待
    很久，之後就返回我們住的「城市經典公寓大廈」。我跟被
    告沒有仇恨。我之前在警詢、偵訊中所述被告偷車的經過是
    事實，沒有要陷害被告的意思等語（見原審卷第165至167頁
    、173至175頁）。衡酌被告於警詢時自承與同案被告○○○間
    並無任何嫌隙仇恨或金錢糾紛等語（見偵卷第90頁），復於
    偵訊時坦承其當日有搭同案被告○○○之機車去○○等語(見偵卷
    第208頁)
　　，尤其同案被告○○○對所涉與被告共同竊盜犯行部分，已於
    原審審判時供承不諱，則其證述被告上開犯行經過，並無從
    解免其自身之刑責，是同案被告○○○所為不利被告之證述，
    堪可憑採。
(三)同案被告○○○前揭不利被告之證詞，有下列客觀證據可資佐
    證：
  1.據監視器畫面顯示：①於108年4月18日19時27分36秒至42秒
    許，由同案被告○○○騎駛車牌號碼000-000號普通重型機車搭
    載被告經過○○路往○○路段（見原審卷第231至233頁）；②於1
    08年4月18日19時28分35秒至29分32秒許，同案被告○○○騎駛
    機車搭載被告至○○戰車公園旁馬路後，被告下車步行向前，
    同案被告○○○則繼續騎駛機車離去（見原審卷第186至190頁
    ）；③於108年4月18日19時29分32秒許，被告左轉至監視器
    畫面上方多台車輛停放處後消失，於19時29分59秒許仍未出
    現，於19時30分許，該停車處由下往上第4輛車駛出並左轉
    ，隨往同案被告○○○騎駛方向駛去（見原審卷第190至196頁
    ）；④於108年4月18日19時32分54秒許，同案被告○○○獨自騎
    駛車牌號碼000-000號普通重型機車沿○○路往○○路行駛，旋
    於同日19時33分5秒許，車牌號碼0000-00號自用小客車亦行
    經該路段，朝同案被告○○○機車騎駛方向前進（見原審卷第2
    39至240頁）；⑤於108年4月18日19時33分13秒許，同案被告
    ○○○獨自騎駛車牌號碼000-000號普通重型機車沿○○路往○○路
    行駛，旋於同日19時33分27秒許，車牌號碼0000-00號自用
    小客車亦行經該路段，朝同案被告○○○機車騎駛方向前進（
    見原審卷第235至236頁）各節，有原審109年2月18日、同年
    4月14日勘驗筆錄(見原審卷第163頁、第223至234頁)及各附
    件附卷可佐，被告亦坦承從機車(C車)下來的人是自己等語(
    見原審卷第163至164頁)。
  2.車牌號碼0000-00號自用小客車於108年4月18日19時30分許
    遭竊後，即①於同日22時33分許，行經國道三號北上210公里
    ○○（台3線、太平-台74）-○○（連接台63）段，於同日23時2
    0分許南下○○之後，又於同日23時54分許北上國道一號，②於
    翌日1時14分許，行經國道一號北上63.3公里平鎮系統（連
    接台66）-○○段，再③於同日2時48分許，行經國道一號南下5
    0.9公里○○-機場系統（連接國2）段，嗣④於同日4時49分許
    ，行經國道一號南下172.5公里○○-○○段等情，有遠通電收股
    份有限公司109年2月21日總發字第1090000200號函暨所附車
    輛通行明細等在卷可稽（見原審卷第201至208頁）。
　3.被告與同案被告○○○於108年4月19日5時27分許至同日5時34
    分許，步行沿臺中市○區○○路0段0000號巷口附近，至「城市
    經典公寓大廈」電梯內等情，有原審109年4月14日勘驗筆錄
    及其附件在卷可考（見原審卷第224至277頁、第241至277頁
    ），被告亦坦承監視器畫面中之男子(A男)為其本人等語（
    見原審卷第225頁）。
　4.車牌號碼0000-00號自用小客車終於108年4月19日22時許，
    經警在臺中市○區○○○路0段00號對面空地尋獲，已如前述。
    而該地點與被告、同案被告○○○所居住之「城市經典公寓大
    廈」，相隔約400公尺、步行需時約6分鐘乙節，有Google M
    ap列印資料在卷可憑（見原審卷第281頁）。
  5.綜核前揭各情，堪認同案被告○○○確有騎駛機車搭載被告，
    讓被告於○○戰車公園下車後，由被告駕駛車牌號碼0000-00
    號自用小客車跟隨同案被告○○○所騎駛之機車離去，嗣上開
    自用小客車確有連夜北上前往○○地區，逗留約1個半小時後
    即行南下，被告與同案被告○○○在上開自用小客車進入○○地
    區後約半個多小時，即一起返回城市經典社區住處。則同案
    被告○○○證述被告偷車後，搭載其北上○○○○路找其父親，再
    駛回○○，將車輛停放在臺中市○○○路與○○街口附近，並步行
    回「城市經典公寓大廈」等節，即與客觀事證相符。佐以被
    告於偵訊時亦自承：我與○○○是一起居住在「城市經典公寓
    大廈」之鄰居，我父親是住在○○市○○區○○路000號0樓之0等
    語（見偵卷第206頁），益證被告確有竊取本案車輛無訛。
(四)同案被告○○○於原審就部分情節，雖以其不太記得、不太知
    道、忘記了等語為證，然其已明確供稱：我可能精神科用藥
    吃太多，憂鬱症的藥也吃很多，可能時間已久忘記了等語(
    見原審卷第166頁)，且同案被告○○○於原審亦未證稱其於警
    詢時有因服藥、酒醉、被警察嚇到而亂指認之情形，反而證
    稱其於警詢所述被告偷車的經過是事實等語(見原審卷第175
    頁)，是被告於本院指稱同案被告○○○在警局喝酒、吃藥、被
    警察嚇到才亂認等語(見本院卷第223、374頁)，並無所據。
    再者，本件依上開客觀證據既已足認被告有行竊本案車輛之
    犯行，縱監視器畫面並未攝得被告行竊之畫面，上開自用小
    客車亦未能取得與被告、同案被告○○○、證人○○○相符之指紋
    ，有內政部警政署刑事警察局108年5月14日刑紋字第108004
    0886號鑑定書(見核交卷第49頁)，仍不能據以推翻上開客觀
    事證，而逕為有利被告之認定。另起訴書及原審雖認被告所
    毀損者係上開自用小客車之電門鑰匙孔，然核卷附刑案現場
    勘察報告之照片顯示，該車係駕駛座車門鎖頭遭破壞，電門
    鎖頭無明顯遭破壞跡象(見核交卷第39、40、43頁)，原審此
    部分所認，容有誤會。
(五)此外，本件復有證人即車牌號碼000-000號普通重型機車之
    所有人○○○於警詢之證述(見偵卷第103至108頁)、車輛詳細
    資料報表(見偵卷第145頁)等在卷可參。從而，本案事證明
    確，被告上開所辯，不足採信，其犯行堪以認定，應予依法
    論科。至檢察官於本院審判時，雖提及被告駕駛上開自用小
    客車上國道，所取得免予繳納之通行費利益，是否有詐欺之
    問題等語(見本院卷第380頁)，然此部分縱屬成立，並未經
    檢察官提起公訴，自非本院審判範圍，本院無須併予審究。
    又同案被告○○○既於原審審判時，業已以證人之身分到庭證
    述並接受交互詰問，故被告於本院審判時請求調取其與同案
    被告○○○之錄音檔等語(見本院卷第379頁)，本院認無再加以
    無謂調查之必要，均附此說明。
三、論罪科刑：
(一)被告行為後，刑法第320條業於108年5月29日經總統公布修
    正施行，並自同年5月31日起生效。修正前之刑法第320條原
    規定：「意圖為自己或第三人不法之所有，而竊取他人之動
    產者，為竊盜罪，處5年以下有期徒刑、拘役或5百元以下罰
    金。意圖為自己或第三人不法之利益，而竊佔他人之不動產
    者，依前項之規定處斷。前二項之未遂犯罰之。」修正後之
    條文則為：「意圖為自己或第三人不法之所有，而竊取他人
    之動產者，為竊盜罪，處5年以下有期徒刑、拘役或50萬元
    以下罰金。意圖為自己或第三人不法之利益，而竊佔他人之
    不動產者，依前項之規定處斷。前二項之未遂犯罰之。」經
    比較修正前後之法律，新法提高罰金法定刑上限，是本案經
    新舊法比較之結果，以被告行為時之法律即修正前之刑法第
    320條對被告較為有利，依刑法第2條第1項前段規定，自應
    適用修正前之刑法第320條規定。至被告行為後，刑法第354
    條就罰金刑部分，雖於108年12月25日修正公布，於108年12
    月27日生效，但本次修法僅將罰金數額之貨幣單位由銀元轉
    換為新臺幣，並加以調整換算，對被告並無有利或不利之情
    事，此部分自毋庸為新舊法比較，應直接適用現行法律規定
    。
(二)被告於上開時地毀損告訴人所使用之自用小客車車門鑰匙孔
    後，再加以行竊供己代步，告訴人因此必須加以修繕，自足
    以生損害於告訴人，故核被告所為，係犯修正前刑法第320
    條第1項之竊盜罪、同法第354條之毀損罪。被告與○○○就上
    開竊盜犯行，有犯意聯絡及行為分擔，為共同正犯。被告就
    所犯上開2罪，顯係基於行竊財物之單一決意而為因果歷程
    未中斷之行為，彼此間行為著手實行階段自可認為同一，且
    具有事理上關聯性，而屬刑法上之一行為，應依刑法第55條
    想像競合犯之規定從一重論以竊盜罪。
(三)被告前於105年間，因竊盜案件，經臺灣雲林地方法院以105
    年度易字第124號判決判處有期徒刑8月確定，於106年1月8
    日執行完畢等情，有臺灣高等法院被告前案紀錄表在卷可稽
    ，其於上開有期徒刑執行完畢後，5年以內故意再犯本案有
    期徒刑以上之罪，為累犯，應依刑法第47條第1項之規定加
    重其刑。至司法院釋字第755號解釋雖謂「有關累犯加重本
    刑部分，不生違反憲法一行為不二罰原則之問題。惟其不分
    情節，基於累犯者有其特別惡性及對刑罰反應力薄弱等立法
    理由，一律須加重最低本刑，於不符合刑法第59條所定要件
    之情形下，致生行為人所受之刑罰超過其所應負擔罪責之個
    案，其人身自由因此遭受過苛之侵害部分，對人民受憲法第
    8條保障之人身自由所為限制，不符憲法罪刑相當原則，牴
    觸憲法第23條比例原則。於此範圍內，有關機關應自本解釋
    公布之日起2年內，依本解釋意旨修正之。於修正前，為避
    免發生上述罪刑不相當之情形，法院就該個案應依本解釋意
    旨，裁量是否加重最低本刑」，然本院審酌被告於前案執行
    完畢後，即故意再犯本案相同罪名之罪，且除本案外，又犯
    多起竊盜案，顯見前罪之有期徒刑執行並無成效，被告對於
    刑罰之反應力顯然薄弱，適用累犯規定予以加重，不致生被
    告所受之刑罰超過其所應負擔罪責，導致其人身自由因此遭
    受過苛之侵害，而有不符憲法罪刑相當原則，進而牴觸憲法
    第23條比例原則情形，附此說明。
四、原審經審判結果，以被告上開犯罪事證明確，適用刑法第2
    條第1項前段、第28條、第320條第1項（修正前）、第354條
    、第55條、第47條第1項，刑法施行法第1條之1第1項(贅引
    第2項前段)等規定，審酌被告前有多項竊盜等前科，素行不
    良，猶不知悛悔，不思以合法手段賺取所需，竟恣意以破壞
    他人財物之方式，竊取告訴人之小客車，所為損及他人財產
    法益，實不宜輕縱；並斟酌被告犯後仍否認犯行，毫無悔意
    ，且迄今未與告訴人和解；並衡酌被告於原審自述之教育智
    識程度、工作、家庭生活狀況(見原審卷第228頁)等一切情
    狀，認公訴檢察官具體求刑之刑度為適當，而量處有期徒刑
    8月之刑。並就沒收部分，認被告竊得之自用小客車，業已
    發還告訴人，有贓物認領保管單1份可參（見偵卷第141頁）
    ，依刑法第38條之1第5項規定，毋庸諭知沒收。經核其認事
    用法俱無不合，量刑亦稱允適(原審雖誤認自用小客車電門
    鑰匙孔遭毀損，而有未洽，惟此不影響於判決之本旨，要無
    據以撤銷之必要)，被告上訴意旨仍執前詞否認犯罪，指摘
    原判決不當，其上訴並無理由，應予駁回。
據上論斷，應依刑事訴訟法第368條，判決如主文。
本案經檢察官陳信郎提起公訴，檢察官謝名冠到庭執行職務。
中　　華　　民　　國　　110 　年　　8 　　月　　24　　日
            刑事第四庭     審判長法　官   蔡  名  曜
                                 法　官   黃  玉  琪
                                 法　官   林  宜  民
以上正本證明與原本無異。
不得上訴。
                                 書記官   謝  安  青
　　　　　　　　　　　　　　　　 
中　　華　　民　　國　　110 　年　　8 　　月　　24　　日
附錄論罪科刑法條：
修正前刑法第320條第1項
意圖為自己或第三人不法之所有，而竊取他人之動產者，為竊盜
罪，處5年以下有期徒刑、拘役或5百元以下罰金。
刑法第354條
毀棄、損壞前二條以外之他人之物或致令不堪用，足以生損害於
公眾或他人者，處2年以下有期徒刑、拘役或1萬5千元以下罰金
。